臺灣桃園地方法院刑事判決    
111年度原訴字第35號
公  訴  人  臺灣桃園地方檢察署檢察官 
被      告  林皓祥


指定辯護人  王暐凱公設辯護人  
上列被告因妨害秩序案件，經檢察官提起公訴（110年度少連偵
字第149號），被告於本院準備程序進行中，就被訴事實為有罪
之陳述，經本院告知簡式審判程序意旨，並聽取公訴人及被告之
意見後，本院合議庭裁定由受命法官獨任依簡式審判程序審理，
並判決如下：
    主      文
甲○○成年人利用少年故意對少年犯在公共場所聚集三人以上實施
強暴首謀罪，處有期徒刑伍月。
扣案木棍壹支沒收。
    事實及理由
一、本件犯罪事實及證據，均引用檢察官起訴書之記載 (如附件
    起訴書)外，另證據部分並增加補充：被告於本院111年9月2
    1日準備程序及審理時之自白（見111年度原訴字第35號卷〈
    下稱本院原訴字卷〉第124、133頁），核與起訴書所載之其
    他證據相符，足見被告之自白與事實一致，本件事證明確，
    被告犯行洵堪認定，應依法論科。
二、論罪科刑：
  ㈠按刑法第150條之犯罪，以在公共場所或公眾得出入之場所為
    要件，所謂「公共場所」，係指特定多數人或不特定之人得
    以出入、集合之場所，如街道、公園、廣場、車站等處；所
    謂「公眾得出入之場所」，係指非屬公共場所，而特定多數
    人或不特定之人於一定時段得進出之場所，如寺廟、旅館、
    飯店、百貨公司等處。查被告甲○○聚集3人以上之場所為桃
    園市楊梅區瑞溪路1段256巷三民公園，核特定多數人或不特
    定之人得以出入、集合之公共場所無訛。
　㈡按刑法上所謂「首謀」，係指犯罪之行為主體為多數人，其
    中首倡謀議，而處於得依其意思，策劃、支配團體犯罪行為
    之地位者而言（最高法院103年度台上字第1904號判決意旨
    參照）。查本件被告與被害人即少年林○睿因細故發生嫌隙
    ，遂提議少年施○恩將少年林○睿、傅○芸帶至上揭公園處理
    上揭糾紛，且被告並未親自下手對林○睿施暴，而係指示少
    年陳○倫拾取木棒，再交由少年施○恩打林○睿之臀部，是少
    年陳○倫、施○恩均聽命於被告行事，是被告確處於首倡謀議
    ，而得依其意思策劃、支配本案對告訴人實施強暴之「首謀
    」地位，其已該當首謀之犯行無訛。
　㈢按刑法分則加重刑罰之規定，係就常態之犯罪類型，變更其
    罪型，加重其法定刑，而成為另一獨立之罪，其罪名及構成
    要件與常態犯罪之罪名及構成要件應非相同，故法院之有罪
    判決書，自應諭知其罪名及構成要件，而（係正前）兒童及
    少年福利法第70條第1項前段所定之「成年人故意對兒童、
    少年犯罪者，加重其刑至2分之1」（即兒童及少年福利與權
    益保障法第112條第1項本文後段），非僅單純之刑度加重，
    其構成要件與常態犯罪之類型均有不同，在性質上自屬於刑
    法分則之加重，而成為獨立之犯罪類型（最高法院72年台上
    字第6785號判決意旨、最高法院92年度第1次刑事庭會議決
    議參照）。
　㈣核被告甲○○所為，係犯兒童及少年福利與權益保障法第112條
    第1項本文、刑法第150第1項後段之成年人利用少年故意對
    少年犯在公共場所聚集三人以上實施強暴首謀罪。
  ㈤共犯說明：
　　按刑法第150條之犯罪構成要件須聚集三人以上，為聚合犯
    之性質，本質上即屬共同正犯，故除法律依其首謀、下手實
    施或在場助勢等參與犯罪程度之不同，而異其刑罰之規定時
    ，各參與不同程度犯罪行為者之間，不能適用刑法總則共犯
    之規定，其餘均應引用刑法第28條共同正犯之規定。查被告
    係在公共場所聚集三人以上下手實施強暴之首謀者，與下手
    實施之少年施○恩、陳○倫，各參與不同程度犯罪行為者之間
    ，不能適用刑法總則共犯之規定，公訴意旨認被告與少年施
    ○恩、陳○倫有犯意聯絡及行為分擔，應論以共同正犯，尚有
    未洽。
　㈥刑之加重：
　　按成年人教唆、幫助或利用兒童及少年犯罪或與之共同實施
    犯罪或故意對其犯罪者，加重其刑至二分之一，兒童及少年
    福利與權益保障法第112條第1項定有明文。查被告行為時係
    年滿20歲之成年人，而施○恩、陳○倫其時分別係15歲、13歲
    之少年，被害人林○睿則係15歲之少年，是被告利用少年施○
    恩、陳○倫對少年林○睿犯罪，應分別依兒童及少年福利與權
    益保障法第112條第1項本文前段、後段規定，遞予加重其刑
    。
　㈦刑之減輕：
　　按裁判時若有情輕法重之情形者，本有刑法第59條酌量減輕
    其刑規定之適用（大法官釋字第263號解釋理由書參照），
    從而其「情輕法重」者，縱非客觀上足以引起一般同情，惟
    經參酌該號解釋並考量其犯罪情狀及結果，適用刑法第59條
    之規定酌減其刑，應無悖於社會防衛之刑法機能（最高法院
    90年度台上字第6382號判決參照）。次按刑法第150條第1項
    後段之在公共場所聚集三人以上，實施強暴，首謀者之法定
    刑為「6月以上5年以下有期徒刑」（依兒童及少年福利與權
    益保障法第112條第1項本文後段加重後之法定最低本刑為「
    9月以上7年6月以下」），然同為在公共場所聚集三人以上
    實施強暴首謀罪之人，其原因動機不一，犯罪情節未必盡同
    ，其實施暴脅迫行為所造成危害社會之程度自屬有異，法律
    科處此類犯罪，所設之法定最低本刑卻同為「6月以上5年以
    下有期徒刑」，依兒童及少年福利與權益保障法第112條第1
    項本文後段加重後之法定最低本刑為「9月以上7年6月以下
    」，且不得易科罰金，不可謂不重。於此情形，自非不可依
    客觀之犯行與主觀之惡性二者加以考量其情狀，是否有可憫
    恕之處，適用刑法第59條之規定酌量減輕其刑，期使個案裁
    判之量刑，能斟酌至當，符合罪刑相當原則及比例、平等原
    則（最高法院96年度台上字第6103號、97年度台上字第4319
    號判決參照）。本件被告甲○○雖係首謀，然僅指示少年施○
    恩持木棒揮打被害人林○睿之臀部2下，僅造成林○睿兩側大
    腿後側挫傷瘀腫，傷勢尚輕，且未據林○睿對被告等人提出
    傷害告訴，是被告等人於下手時尚有所節制，衡酌被告等人
    對少年林○睿施暴地點係在公園之別處庭院內，尚非在大馬
    路或人潮眾多之公共場所，且當時人該處人潮不多，對於公
    共安寧秩序之影響有限，稽之兒童及少年福利與權益保障法
    第112條第1項本文後段、刑法第150條第1項前段之成年人故
    意對少年犯在公眾得出入之場所聚集三人以上實施強暴首謀
    罪之最輕法定本刑為有期徒刑9月以上，考量被告之犯罪情
    節及結果，縱宣告法定最低度之刑猶嫌過重，客觀上足以引
    起社會一般人之同情，是本件情輕法重，適度減輕其刑，應
    無悖於社會防衛之刑法機能，故被告所犯上開罪名，犯罪情
    狀顯可憫恕，爰依刑法第59條規定酌量減輕其刑，俾符罪刑
    相當原則、比例原則及平等原則。
  ㈧爰以行為人之責任為基礎，審酌被告不思以理性方式解決問
    題，聚眾在公共場所尋釁實施強暴，影響社會秩序、破壞社
    會安寧，所為實非可取，惟慮及被告犯後終知坦承犯行，並
    兼衡渠等犯罪之動機、目的、手段、所生損害、素行，暨自
    陳國中畢業之智識程度、目前從事臨時工，月薪約新臺幣（
    下同）2至3萬元之經濟狀況（見本院原訴字卷第133至134頁
    ）等一切情狀，量處如主文所示之刑。又違反兒童及少年福
    利與權益保障法第112條第1項本文後段、刑法第150條第1項
    後段之成年人故意對少年犯在公共場所聚集三人以上實施強
    暴首謀罪，最重本刑為7年6月以下有期徒刑，不符刑法第41
    條第1項規定「犯最重本刑5年以下有期徒刑」得易科罰金之
    要件，是本案之宣告刑雖為6個月以下，尚不得為易科罰金
    之諭知，惟依刑法第41條第3項「受6月以下有期徒刑或拘役
    之宣告，不符第1項易科罰金之規定者，得依前項折算規定
    ，易服社會勞動」之規定，被告若符合得易服社會勞動之條
    件，得於執行時向執行檢察官聲請，併予敘明。
三、沒收：扣案木製棍棒1支，係被告指示少年陳○倫拾獲後，交
    給少年施○恩持以毆打少年林○睿所使用之工具，是被告對該
    木製棍棒1支自有事實上處分權，核屬被告所有供犯罪所用
    之物，應依刑法第38條第2項前段規定宣告沒收。
四、依刑事訴訟法第273條之1第1項、第310條之2、第454條第2
    項，兒童及少年福利與權益保障法第112條第1項本文，刑法
    第150條第1項後段、第59條、第38條第2項前段，刑法施行
    法第1條之1第1項，判決如主文。　　
五、如不服本判決，得於判決書送達之翌日起20日內，以書狀敘
    述理由（須附繕本），向本院合議庭提出上訴。
本案經檢察官乙○○提起公訴，檢察官李孟亭到庭執行職務。
中　　華　　民　　國　　111 　年　　10　　月　　26　　日
                  刑事第十四庭法　官　吳天明
以上正本證明與原本無異。
如不服本判決，應於判決送達後20日內向本院提出上訴狀（應附
繕本）。
                              書記官  高慈徽
中　　華　　民　　國　　111 　年　　10　　月　　26　　日
附錄本判決論罪科刑之法條：
兒童及少年福利與權益保障法第112條
成年人教唆、幫助或利用兒童及少年犯罪或與之共同實施犯罪或
故意對其犯罪者，加重其刑至二分之一。但各該罪就被害人係兒
童及少年已定有特別處罰規定者，從其規定。
對於兒童及少年犯罪者，主管機關得獨立告訴。
中華民國刑法第150條
在公共場所或公眾得出入之場所聚集三人以上，施強暴脅迫者，
在場助勢之人，處1年以下有期徒刑、拘役或10萬元以下罰金；
首謀及下手實施者，處6月以上5年以下有期徒刑。
犯前項之罪，而有下列情形之一者，得加重其刑至二分之一：
一、意圖供行使之用而攜帶兇器或其他危險物品犯之。
二、因而致生公眾或交通往來之危險。
　　
【附  件】
臺灣桃園地方檢察署檢察官起訴書
                                  110年度少連偵字第149號
　　被　　　告　甲○○　男　20歲（民國00年00月00日生）
　　　　　　　　　　　　住桃園市○○區○○路000巷0弄00號
　　　　　　　　　　　　國民身分證統一編號：Z000000000號
上列被告因妨害秩序案件，已經偵查終結，認應提起公訴，茲將
犯罪事實及證據並所犯法條分敘如下：
　　　　犯罪事實
一、甲○○為成年人，其因與林○睿（民國94年11月生，姓名詳卷
    ）及其女友傅○芸（96年11月生，姓名詳卷）因細故而生嫌
    隙，竟與少年施○恩、陳○倫（涉犯妨害秩序罪嫌，均移送臺
    灣桃園地方法院少年法庭審理）基於妨害秩序之犯意聯絡，
    相約於110年2月24日下午4時40分許前往桃園市楊梅區瑞溪
    路1段256巷三民公園，欲對林○睿施以強暴脅迫，並由甲○○
    指示陳○倫拾取木製棍棒交由施○恩打林○睿之臀部，致林○睿
    兩側大腿後側挫傷瘀腫（涉犯傷害罪嫌部分，未據告訴）。
    嗣經警據報到場處理，並扣得木製棍棒1支，而悉上情。
二、案經桃園市政府警察局楊梅分局報告偵辦。
        證據並所犯法條
一、訊據被告固坦承於上揭時間與少年施○恩、陳○倫前往三民公
    園，且少年施○恩自陳○倫手中取走木製棍棒後即持棍攻擊被
    害人林○睿等情，惟矢口否認有何妨害秩序犯行，辯稱：伊
    與施○恩、陳○倫一起到三民公園，是偶遇林○睿，伊沒有要
    施○恩打林○睿，是施○恩自己從陳○倫手中取走木製棍棒攻擊
    林○睿等語。惟查，被告於警詢時已供稱：傅○芸在前一天晚
    上打電話給伊無故對伊嗆聲，伊就要求林○睿跟傅○芸出來把
    事情說清楚等語，佐以證人施○恩於偵訊時證稱：伊當天是
    去三民公園處理被告與林○睿的事情，伊有先跟被告電話聯
    絡，後來伊就跟林○睿、傅○芸一起到公園，被告到之後，伊
    跟被告先打棒球，打到一半被告就說要處理林○睿的口角問
    題，被告說自己本來想親自動手，後來不想動手，就對伊笑
    ，伊就自己拿木製棍棒打林○睿等語；證人林○睿於偵訊時證
    稱：因案發前兩天傅○芸與被告有口角，被告說要處理傅○芸
    ，伊表示不要打傅○芸，打伊就好，被告就跟伊約在三民公
    園說要處理伊，當天施○恩則一路跟著伊與傅莉芸過去，因
    為怕伊跑掉，到公園後被告有叫施○恩，其他人伊不知為何
    坐在那，被告與其他人聊了一陣子後，就跟伊與傅○芸說一
    些話，像是爸爸在管教伊，說完後被告叫陳○倫找木頭，並
    叫施○恩打伊，施○恩就從陳○倫處拿木製棍棒到公園小空地
    停車的地方打伊臀部一下，後來伊阿公就來了等語，足見被
    告聯繫施○恩、陳○倫聚集於三民公園公共場所之目的，起初
    即係欲對被害人林○睿施強暴行為，並非偶發性之聚集，其
    所為已合於刑法第150條第1項後段之要件，其犯嫌堪以認定
    。
二、核被告所為，係犯刑法第150條第1項後段之在公共場所聚集
    三人以上施強暴之首謀罪嫌。被告與少年施○恩、陳○倫有犯
    意聯絡及行為分擔，請論以共同正犯。又被告行為時係年滿
    20歲之成年人，而施○恩、陳○倫其時分別係15歲、13歲之少
    年，被害人林○睿則係15歲之少年，是被告與少年施○恩、陳
    ○倫共同對少年林○睿犯罪，請依兒童及少年福利與權益保障
    法第112條第1項前段、後段規定，加重其刑。另扣案木製棍
    棒1支，請依刑法第38條第2項規定宣告沒收。
三、依刑事訴訟法第251條第1項提起公訴。
　　此　致
臺灣桃園地方法院
中　　華　　民　　國　 110　　年　　9 　　月　　25　　日
                              檢　察　官  乙○○  
本件證明與原本無異 
中　　華　　民　　國　 110　　年　　10　　月　　4 　　日
                              書  記  官  曾意雯  
所犯法條：
中華民國刑法第150條第1項
在公共場所或公眾得出入之場所聚集三人以上，施強暴脅迫者，
在場助勢之人，處 1 年以下有期徒刑、拘役或 10 萬元以下罰
金；首謀及下手實施者，處 6 月以上 5 年以下有期徒刑。
犯前項之罪，而有下列情形之一者，得加重其刑至二分之一：
一、意圖供行使之用而攜帶兇器或其他危險物品犯之。
二、因而致生公眾或交通往來之危險。